【裁判字號】    99,訴,1353
【裁判日期】    991130
【裁判案由】    侵權行為損害賠償
【裁判全文】
臺灣臺南地方法院民事判決              99年度訴字第1353號
原      告  劉培菁
被      告  郭玉鯖
上列當事人間請求侵權行為損害賠償事件，經本院於民國99年11
月19日言詞辯論終結，判決如下：
    主  文
被告應給付原告新台幣伍萬元，及自民國九十九年十月二十日起
至清償日止，按年息百分之五計算之利息。
原告其餘之訴駁回。
訴訟費用新台幣捌仟柒佰元由被告負擔新台幣伍佰肆拾肆元，餘
由原告負擔。
本判決原告勝訴部分得假執行。但被告以新台幣伍萬元為原告預
供擔保後，得免為假執行
    事  實  及  理  由
一、被告經合法通知，未於言詞辯論期日到場，核無民事訴訟法
    第386 條各款所列情事，爰依原告聲請，由其一造辯論而為
    判決。
二、原告起訴主張：被告郭玉鯖原係任職於位在臺南縣仁德鄉○
    ○路777號1樓之7之「安德康櫥櫃有限公司」並擔任設計師
    助理之職，與原告於同公司從事設計師一職。雙方因細故交
    惡，詎被告郭玉鯖竟基於意圖散布於眾之誹謗犯意，先後於
    附表所示之時間，在上揭公司內，利用該公司之電腦、數據
    設備及該公司向「中華電信股份有限公司數據通信分公司」
    所申裝之ADSL網路服務，並以其向雅虎國際資訊股份有限公
    司（以下簡稱：雅虎公司）架設管理維護之http://tw.yaho
    o.com網站申請「yoy o671201」之帳號，登入上揭網站之「
    知識+」網頁，再於附表所示網址之網頁上，以匿名或「小
    玲」之暱稱，張貼如附表所示足以侵害原告名譽之文章，致
    原告受有非財產上損害。爰依民法第184條第1項、第195 條
    第1項請求被告賠償精神慰撫金新台幣（下同）800,000元。
    並聲明：被告應給付原告800,000元及自起訴狀繕本送達翌
    日起至清償日止，按年息百分之5計算之利息；訴訟費用由
    被告負擔。
三、被告未於言詞辯論期日到場，亦未提出書狀作何聲明或陳述
    。
四、原告主張前揭事實，業據提出本院98年度簡上字第29號刑事
    判決、97年度簡字第3418號刑事判決及台灣台南地方法院檢
    察署檢察官97年度偵字第12701號簡易判決處刑書各1份為證
    ，並經依職權調取本院98年度簡上字第29號刑事卷（下稱系
    爭刑事）全卷宗核閱無誤，被告於系爭刑事案件偵查中已坦
    承確有於附表所示時間於附表所示網站上張貼如附表所示之
    內容文章（見偵查卷第19頁），而被告亦因上揭事實，經本
    院刑事庭以97年度簡字第3418號、98年度簡上字第29號刑事
    判決，判處被告郭玉鯖意圖散佈於眾，而以文字指摘足以毀
    損他人名譽之事，共四罪，各處有期徒刑二月，如易科罰金
    ，各以1,000元折算1日，應執行有期徒刑五月，如易科罰金
    ，以1,000元折算1日確定，有上開刑事判決書在卷可證。被
    告既未於本院審理期間到庭或具狀為任何聲明或陳述，經本
    院調查證據之結果，應認原告之上開主張，均應屬真實而可
    採信。
五、按因故意或過失，不法侵害他人之權利者，負損害賠償責任
    。故意以背於善良風俗之方法，加損害於他人者亦同；不法
    侵害他人之身體、健康、名譽、自由、信用、隱私、貞操，
    或不法侵害其他人格法益而情節重大者，被害人雖非財產上
    之損害，亦得請求賠償相當之金額；民法第184條第1項、第
    195條第1項分別定有明文。被告於附表所示之時間既有以其
    會員帳號，在該公開網站之知識問題討論區，發表足以損害
    原告名譽之文字等情，則被告不法侵害原告之名譽應可認定
    。是以，原告主張其因被告所為誹謗行為，致其精神上受有
    痛苦，而請求被告應負精神上損害賠償責任，依上開法條規
    定及說明，應屬有據。
六、次按慰藉金之賠償須以人格權遭遇侵害，使精神上受有痛苦
    為必要，其核給之標準固與財產上損害之計算不同，然非不
    可斟酌雙方身分資力與加害程度，及其他各種情形核定相當
    之數額，最高法院51年台上字第223號著有判例可資參照。
    經查：原告係專科畢業，從事設計師工作，每月薪資約二、
    三萬元，98年度申報安德康櫥櫃有限公司薪資所得183,750
    元、利息所得1,440元、其他所得1,726元，所得淨額合計
    186,916元，名下有福特六和廠牌之汽車一台，無其他財產
    ；被告大學畢業，擔任設計師助理工作，98年度申報三商美
    福家具股份有限公司薪資所得27,067元、長俋企業有限公司
    薪資所得11,400元、利息所得1,395元，所得淨額為39,86 2
    元、名下有房屋、土地及國瑞廠牌汽車一輛等財產，總價值
    約2,102,770元，有稅務電子閘門財產所得調件明細表2份在
    卷可憑。本院另審酌被告於網站上散布足以毀損原告名譽之
    文字，該網站成立迄今已多年且供不特定多數人使用，為眾
    所週知之事實，被告之誹謗行為確堪導致不特定第三人對於
    原告之家具設計專業產生質疑，並參酌被告指摘足以毀損原
    告名譽之文字之次數為4次，惟所為留言內容大致相同及考
    量兩造目前之經濟狀況及社經地位等情況，認原告請求被告
    賠償之精神慰撫金數額以50,000元為適當，逾此部分之請求
    尚有未合。
七、綜上所述，原告基於侵權行為法律關係請求被告給付原告5
    0,000元為有理由，逾此範圍之請求，為無理由。另按給付
    無確定期限者，債務人於債權人得請求給付時，經其催告而
    未為給付，自受催告時起，負遲延責任，為民法第229條第2
    項前段所明定，故被告就上開損害賠償額應自受催告時起負
    遲延責任，原告請求自起訴狀繕本送達（99年10月19日送達
    ，有送達證書可憑）翌日即99年10月20日起計算遲延利息，
    應屬可採。是以，原告請求被告給付原告50,000元及自99年
    10月20日起至清償日止，按年息百分之5計算之利息，為有
    理由，應予准許。逾此部分之請求，則無理由，應予駁回。
八、本件訴訟費用為裁判費8,700元，由本院酌量兩造之訴訟勝
    敗情形，命兩造以比例分擔【計算式：8700×（800000÷
    50000）=544（被告應比例分擔部分）】，爰確定如主文第3
    項所示之金額。
九、本判決原告勝訴部分為所命給付之金額未逾50萬元之判決，
    依民事訴訟法第389條第1項第5款規定，應依職權宣告假執
    行。本院併就此部分依聲請宣告被告預供擔保，得免為假執
    行。
十、結論：本件原告之訴為一部有理由，一部無理由，依民事訴
    訟法第385條第1項、第79條、第87條第1項、第389條第1項
    第5款、第392條第2項，判決如主文。
中    華    民    國    99    年    11    月    30    日
                  民事第一庭    法  官  童來好
以上正本係照原本作成。
如對本判決上訴，須於判決送達後20日內向本院提出上訴狀。
如委任律師提起上訴者，應一併繳納上訴審裁判費。
中    華    民    國    99    年    11    月    30    日
                                書記官  凌昇裕
附表
  ┌──┬────┬────────┬─────────────┐
  │編號│張貼時間│ 網頁網址及暱稱 │        張貼內容          │
  ├──┼────┼────────┼─────────────┤
  │ 一 │97年5月 │網址：          │之前我找安得康系統家具一位│               │胖的劉〤菁設計師作臥室，設計  │  │
  │    │14日晚間│http://tw.knowle│胖胖的劉〤菁設計師作臥室，│
  │    │8時37分 │dge.yahoo.com/qu│設計的很醜，我先生跟婆婆都│
  │    │18秒    │estion/question?│怪我，請她來拆她說沒有整體│
  │    │        │qid=000000000000│規劃，所以怎樣怎樣，總之推│
  │    │        │7               │託不想負責，我該怎麼辦，我│
  │    │        │                │又不想再找系統的設計師，要│
  │    │        │暱稱：匿名      │改怎麼改？有些床頭的部份釘│
  │    │        │                │死了？我超後悔的。        │
  ├──┼────┼────────┼─────────────┤
  │ 二 │97年5月 │網址：          │之前我找安得康系統家具一位│
  │    │20日上午│http://tw.knowle│胖胖的劉〤菁設計師作臥室，│
  │    │11時20分│dge.yahoo.com/qu│設計的超醜，我先生跟婆婆都│
  │    │02秒    │estion/question?│怪我，請她來拆她說沒有整體│
  │    │        │qid=000000000000│規劃，所以怎樣怎樣，總之推│
  │    │        │5               │託不想負責，我該怎麼辦，我│
  │    │        │                │又不想再找系統的設計師，要│
  │    │        │暱稱：小玲      │改怎麼改？有些床頭的部份釘│
  │    │        │                │死了？我超後悔的，她的設計│
  │    │        │                │圖沒給我看，態度只想推託，│
  │    │        │                │收到錢就不管了，這種設計也│
  │    │        │                │叫設計師，作不好就嫌我沒有│
  │    │        │                │整體規劃，做了衣櫃床頭板都│
  │    │        │                │作不好，怎麼敢給他做其他的│
  │    │        │                │？                        │
  ├──┼────┼────────┼─────────────┤
  │ 三 │97年5月 │網址：          │之前我找安得康系統家具一位│
  │    │22日下午│http://tw.knowle│胖胖的劉〤菁設計師作臥室，│
  │    │2時30分 │dge.yahoo.com/qu│設計的很醜，我實在看不下去│
  │    │50秒    │estion/question?│，先生跟婆婆都怪我，請她來│
  │    │        │qid=000000000000│拆她說沒有整體規劃，所以怎│
  │    │        │5               │樣怎樣，總之推託不想負責，│
  │    │        │                │我該怎麼辦，我又不想再找系│
  │    │        │暱稱：小玲      │統的設計師，要改怎麼改？有│
  │    │        │                │些床頭的部份釘死了？我超後│
  │    │        │                │悔的，她的設計圖沒給我看，│
  │    │        │                │態度只想推託，一開始人很好│
  │    │        │                │，收到錢就不管了，找設計師│
  │    │        │                │真的要三思，總之找人真的要│
  │    │        │                │小心，作不好就嫌我沒有整體│
  │    │        │                │規劃，我做了衣櫃床頭板都做│
  │    │        │                │不好，怎麼敢給他做其他的？│
  │    │        │                │服務超爛的這是什麼爛設計ㄚ│
  │    │        │                │？                        │
  ├──┼────┼────────┼─────────────┤
  │ 四 │97年5月 │網址：          │之前我找安得康系統家具一位│
  │    │27日下午│http://tw.knowle│胖胖的劉〤菁設計師作臥室，│
  │    │9時14分 │dge.yahoo.com/qu│設計的超醜，我先生跟婆婆都│
  │    │58秒    │estion/question?│怪我，請她來拆她說沒有整體│
  │    │        │qid=000000000000│規劃，所以怎樣怎樣，總之推│
  │    │        │5               │託不想負責，有些床頭的部份│
  │    │        │                │釘死了？我超後悔的，她的設│
  │    │        │暱稱：小玲      │計圖沒給我看，態度只想推託│
  │    │        │                │，收到錢就不管了，這種設計│
  │    │        │                │也叫設計師，作不好就嫌我沒│
  │    │        │                │有整體規劃，假如要做系統家│
  │    │        │                │具，真的要找有信譽的設計師│
  │    │        │                │，不是公司品質不好，而是找│
  │    │        │                │了不會設計的人，我聽說有些│
  │    │        │                │只是外行的業務，要三思。  │
  └──┴────┴────────┴─────────────┘

司法院資訊處製作；財團法人民間司法改革基金會備份。
